臺灣板橋地方法院交通事件裁定　　　　　　　　　　九十三年度交聲字第八二四號
　　原處分機關　交通部公路總局臺北區監理所
　　異　議　人
　　即受處分人　國光汽車客運股份有限公司
　　代　表　人　李宏生
右列異議人因違反道路交通管理處罰條例案件，對於交通部公路總局臺北區監理所於
民國九十三年六月七日以北監營字第裁四○－Ｚ00000000號違反道路交通管
理事件裁決書所為之處分，聲明異議，本院裁定如左：
    主  文
異議駁回。
    理  由
一、異議意旨略以：異議人所僱用之前駕駛員甲○○於民國九十一年十二月二十七日
    因酒後駕車為警查獲，經監理機關裁罰吊扣駕駛執照一年（自九十一年十二月三
    十日至九十二年十二月二十九日止），嗣甲○○又於九十二年八月十一日因酒後
    駕車為警查獲，並為監理機關吊銷駕駛執照，惟甲○○竟又於九十二年九月二十
    一日駕駛本公司所有之車牌號碼ＡＧ－八四八號營業大客車，行經國道三號公路
    北向四十六公里處時，因無照駕駛營業大客車之違規，遭警當場舉發，嗣經原處
    分機關依道路交通管理處罰條例第二十一條之一第一項第一款之規定裁處異議人
    罰鍰新臺幣八萬元，及吊扣ＡＧ－八四八號營業大客車之汽車牌照三個月。異議
    人係汽車客運公司以大眾運輸為業，駕駛員之駕駛執照持有與否相當重要，故為
    行車安全，異議人平日對所轄之駕駛員之駕駛執照即有每月定期檢查並做成紀錄
    ，甲○○於異議人公司任職期間係隸屬於板橋車站，該站駕駛員之駕駛執照檢查
    工作，係由該站副站長乙○○負責，其表示於九十二年初起至王員九月底請假止
    ，其均有親自檢查甲○○駕駛執照之正本，故其始終信賴甲○○係持有駕駛執照
    ，使甲○○能持續擔任駕駛工作，如甲○○之駕駛執照自九十一年十二月三十日
    起吊扣一年，為何甲○○仍能持其駕駛執照予副站長乙○○檢查，而致異議人遭
    其矇蔽？異議人對於甲○○駕駛執照資格實已善盡查證之注意，爰依法聲明異議
    ，請求撤銷原處分云云。
二、按汽車駕駛人駕駛聯結車、大客車、大貨車，未領有駕駛執照駕車者，汽車所有
    人及駕駛人各處新臺幣（下同）四萬元以上八萬元以下罰鍰，並當場禁止該汽車
    駕駛人繼續駕駛及扣留其車輛牌照，並吊扣其汽車牌照三個月，道路交通管理處
    罰條例第二十一條之一第一項第一款、第三項分別定有明文。
三、經查：
  (一)本件異議人即受處分人國光汽車客運股份有限公司於九十二年九月二十一日下午
    二時五十分許，因其所有ＡＧ－八四八號營業大客車，由其所僱用未領有駕駛執
    照之甲○○駕駛（按甲○○原領有職業聯結車駕駛執照，依道路交通安全規則第
    六十一條第一項第一款規定，得駕駛大客車，於九十一年十二月二十七日因酒後
    駕駛ＡＧ－八四八號營業大客車為警扣車舉發，於九十一年十二月三十日到案繳
    納罰鍰五萬二千五百元，並自九十一年十二月三十日起執行吊扣駕駛執照一年，
    甲○○復於九十二年八月十一日因酒後駕車為警舉發，而於九十二年八月十五日
    到案繳納罰鍰六萬元，及自九十二年八月十五日起執行吊銷駕駛執照，三年內不
    得重新考領），遭警於九十二年九月二十一日當場舉發，將舉發違反道路交通管
    理事件通知單（以下簡稱舉發通知單）交予駕駛人甲○○收受，異議人未於應到
    案日期前向原處分機關表示意見，嗣原處分機關於九十三年六月七日以北監營字
    第裁四○－Ｚ00000000號違反道路交通管理事件裁決書，依道路交通管
    理處罰條例第二十一條之一第一項第一款及第三項之規定，裁處汽車所有人即異
    議人國光汽車客運股份有限公司罰鍰八萬元，並吊扣車牌號碼ＡＧ－八四八號營
    業大客車之汽車牌照三個月，異議人於九十三年六月九日收受裁決書後，嗣於九
    十三年六月二十九日提出聲明異議等情，有上開裁決書、掛號郵件收件回執、內
    政部警政署國道公路警察局九十二年九月二十一日公警局交字第Ｚ000000
    00號舉發通知單等件影本附卷可稽。
  (二)而本件違規之汽車駕駛人甲○○前於九十一年十二月二十七日因酒後駕駛ＡＧ－
    八四八號營業大客車之交通違規為警扣車舉發，並經交通部公路總局臺中區監理
    所豐原監理站自九十一年十二月三十日起至九十二年十二月二十九日止執行吊扣
    駕駛執照一年，其復於九十二年八月十一日因酒後駕車之交通違規，經交通部公
    路總局新竹區監理所桃園監理站自九十二年八月十五日起執行吊銷其職業聯結車
    駕駛執照，三年內不得重新考領，甲○○於九十二年八月十五日到案繳納罰鍰及
    辦理吊銷駕駛執照，已當場收受駕駛執照吊銷執行單，而目前甲○○之駕駛執照
    仍在豐原監理站保管中等情，有交通部公路總局臺中區監理所豐原監理站九十三
    年十一月十六日中監豐字第○九三○○一八七六四號函及九十三年十一月二十九
    日中監豐字第○九三○○一九五五一號函、交通部公路總局新竹區監理所桃園監
    理站九十三年十一月十六日竹監桃字第○九三○○二六三一七號函各一件，以及
    駕駛執照吊銷執行單影本一張存卷可佐，可見甲○○於九十二年九月二十一日下
    午二時五十分許駕駛ＡＧ－八四八號營業大客車遭警舉發時，確有未領有駕駛執
    照而駕車之違規事實甚明。
  (三)按道路交通管理處罰條例第二十一條之一對於汽車駕駛人未領有駕駛執照而駕駛
    大客車者，係採對汽車駕駛人及汽車所有人均處罰之立法例，顯係對經營聯結車
    、大客車、大貨車之汽車所有人課以相當之注意之義務，而本件違規之大客車駕
    駛人甲○○既係異議人所僱用，異議人對其駕駛資格自當善盡考核之注意義務。
    查甲○○前於九十一年十二月二十七日因酒後駕駛ＡＧ－八四八號營業大客車為
    警扣車舉發，已如前述，該次酒後駕駛之ＡＧ－八四八號營業大客車，即為本件
    於九十二年九月二十一日違規無照駕駛之同一部營業大客車（屬異議人所有，車
    號均為ＡＧ－八四八號），當時既經警扣車，則縱使該車嗣經領回，異議人自應
    知係因駕駛人酒後駕車之違規始為警扣車；而異議人為專業之運輸業者，當無不
    知道路交通管理處罰條例第三十五條第一項第一款關於汽車駕駛人駕駛汽車酒精
    濃度超過規定標準者應吊扣其駕駛執照一年之規定之理。再依證人即異議人公司
    板橋車站副站長乙○○到庭證稱「（問：甲○○於九十一年十二月二十七日酒駕
    被警查獲舉發，當時你是否知道？）當時知道，他有回來講一下。（問：你是否
    知道那次他違規駕照被吊扣一年？）我不知道，因為開紅單是開他本人，他繳罰
    款之後，駕照就拿回來給我們檢查。（問：依照道路交通管理處罰條例，酒駕被
    查獲要吊扣駕照一年，你知道嗎？）知道，當時他未說明是酒駕，只說是開紅單
    ，後來有酒駕風聲出來時，說他被開紅單是因為酒駕，我們問他，他說駕照拿回
    來了。（問：你們問他時他承認他是酒駕被開紅單嗎？）他沒有講他是酒駕被開
    紅單，只說他駕照拿回來了，沒事了」等語（見本院九十三年九月十七日訊問筆
    錄），證人乙○○就「甲○○是否承認於九十一年十二月二十七日遭舉發係因酒
    後駕車遭舉發」乙節，雖避重就輕，但顯然難謂異議人對於駕駛人甲○○之駕駛
    執照資格已善盡查證之責。又查，甲○○復於九十二年八月十一日因酒後駕車之
    交通違規，經交通部公路總局新竹區監理所桃園監理站自九十二年八月十五日起
    執行吊銷其職業聯結車駕駛執照，甲○○於九十二年八月十五日到案繳納罰鍰及
    辦理吊銷駕駛執照，已當場收受駕駛執照吊銷執行單，而甲○○之駕駛執照自九
    十一年十二月三十日起迄今仍在豐原監理站保管中等情，均如前述，則甲○○之
    職業聯結車駕駛執照自九十一年十二月三十日起既已由豐原監理站保管中，嗣其
    駕駛執照更於九十二年八月十五日遭吊銷，異議人所謂有按月檢查司機甲○○之
    駕駛執照正本云云，顯然並未落實檢查，豈能認異議人對於駕駛人甲○○之駕駛
    執照資格已善盡查證之責？
  (四)末按填製舉發違反道路交通管理事件通知單，於當場舉發而受處分人非該當場被
    查獲之行為人或駕駛人時，除應填寫駕駛人或行為人資料外，並應填載查明受處
    分人資料，再交付被查獲之行為人代收，違反道路交通管理事件統一裁罰基準及
    處理細則第十一條第一項第一款亦有明文規定。本件舉發通知單，已由舉發違規
    之警員依違反道路交通管理事件統一裁罰基準及處理細則第十一條第一項第一款
    規定，填記駕駛人、車主姓名、地址、車牌號碼等資料完備，並交與駕駛人甲○
    ○代收，此有經甲○○簽收之舉發通知單影本一件附卷可佐，依前開規定，該舉
    發通知單應視為已合法送達於異議人，不論駕駛人甲○○事後有無交付、告知異
    議人，均無礙於送達之合法效力。綜上所述，本件異議人未善盡查證駕駛人駕駛
    執照資格之注意，即將其所有之上開營業大客車交由已遭吊銷駕駛執照之司機甲
    ○○駕駛之違規事實，堪以認定，是原處分機關據以援引上開規定，裁處汽車所
    有人即異議人罰鍰八萬元，並吊扣上開車牌號碼ＡＧ－八四八號營業大客車之汽
    車牌照三個月，於法並無違誤，本件聲明異議為無理由，應予駁回。
據上論斷，應依道路交通管理處罰條例第八十七條第二項，道路交通案件處理辦法第
十九條，裁定如主文。
中　　　華　　　民　　　國　　九十三　　年　　 十二 　　月　　 二十 　　日
　　　　　　　　　　　　　　　　　　臺灣板橋地方法院交通法庭
                                        法  官  戴　嘉　清
右正本證明與原本無異
如不服本裁定應於送達後五日內向本院提出抗告狀
                                        書記官  許　千　士
中　　　華　　　民　　　國　　九十三　　年　　 十二 　　月　　 二十 　　日
